【裁判字號】    98,訴,958
【裁判日期】    980720
【裁判案由】    毒品危害防制條例
【裁判全文】
臺灣臺北地方法院刑事判決               98年度訴字第958號
公  訴  人  臺灣臺北地方法院檢察署檢察官
被      告  甲○○
上列被告因毒品危害防制條例案件，經檢察官提起公訴（98年度
撤緩偵字第116 號），被告於本院準備程序進行中，就被訴事實
為有罪之陳述，經本院告知簡式審判程序意旨，並聽取公訴人及
被告之意見後，本院合議庭裁定依簡式審判程序審理，判決如下
：
    主  文
甲○○施用第一級毒品，累犯，處有期徒刑柒月；扣案如附表編
號1 之所示之第一級毒品海洛因參包沒收銷燬，扣案如附表編
號1 之所示之物沒收。又施用第二級毒品，累犯，處有期徒刑
伍月。又施用第二級毒品，累犯，處有期徒刑陸月。又施用第一
級毒品，累犯，處有期徒刑捌月。又施用第二級毒品，累犯，處
有期徒刑柒月；扣案如附表編號3 之所示之第二級毒品甲基安
非他命壹包沒收銷燬，扣案如附表編號3 之所示之物沒收。應
執行有期徒刑貳年；扣案如附表編號1 之所示之第一級毒品海
洛因參包及編號3 之所示之第二級毒品甲基安非他命壹包均沒
收銷燬，其餘如附表所示之物均沒收。
    事  實
一、甲○○前因未經許可製造彈藥案件，經臺灣高等法院臺中分
    院以88年度上更一字第60號判決判處有期徒刑10月確定；又
    因竊盜、偽造有價證券等案件，經同院以88年度上訴字第49
    7 號判決各判處有期徒刑5 月、1 年、3 年1 月及3 年2 月
    確定，後該等之罪經同院合併定應執行有期徒刑7 年8 月，
    且其於民國92年4 月3 日因縮短刑期假釋出監併付保護管束
    ，後其假釋遭撤銷，尚有殘刑2 年9 月8 日待執行；其另因
    施用第二級毒品及持有第一級毒品案件，經臺灣臺東地方法
    院以93年度易字第98號判決各判處有期徒刑4 月確定，後該
    兩罪經依法減刑並定應執行有期徒刑3 月又15日，且與上開
    殘刑接續執行，而於96年7 月16日縮刑期滿執行完畢。
二、甲○○前於87年間因施用毒品案件，經臺灣臺中地方法院裁
    定送觀察、勒戒，於87年7 月23日因無繼續施用傾向釋放出
    所，並於同年9 月25日由臺灣臺中地方法院檢察署檢察官以
    87年度偵字第20667 號為不起訴處分確定；又已於5 年內之
    92年間，再因施用毒品案件，經臺灣臺東地方法院以93年度
    易字第98號判決判處有期徒刑4 月確定。竟仍未能戒除毒癮
    ，先後為如下行為：
  (一)各基於施用第一、二級毒品之犯意，於96年12月25日某時，
    在其位於臺北市○○區○○街27巷31號5 樓之住處內，以摻
    入香菸內點燃吸煙之方式，施用第一級毒品海洛因1 次，另
    以燃燒玻璃球吸食器吸煙之方式，施用第二級毒品甲基安非
    他命（起訴書誤載為安非他命，下同）1 次；嗣於翌日（26
    日）晚上10時15分許，為警在臺北市中山區○○○路380 號
    前攔檢查獲，並在車內扣得如附表編號1 之所示之海洛因
    3 包及其所有供（但非專供）其施用海洛因所用所示之上
    開海洛因包裝袋共3 只。
  (二)另基於施用第二級毒品之犯意，於97年1 月26日凌晨12時許
    ，在上開住處內，以前揭相同方式，施用第二級毒品甲基安
    非他命1 次；嗣為警於當日凌晨1 時45分許，在臺北市中山
    區○○○路與錦州街口處攔檢查獲。
  (三)另分別基於施用第一、二級毒品之犯意，於97年4 月21日某
    時，在上開住處內，各以前揭相同方式，施用第一級毒品海
    洛因及第二級毒品甲基安非他命各1 次；嗣於翌日（22日）
    下午5 時許，為警在臺北市○○區○○街66巷37弄40號友人
    卓志強之住處內另案執行搜索，因而查獲，並在該處扣得如
    附表編號3 之所示之甲基安非他命1 包及其所有供（但非
    專供）其施用甲基安非他命所用所示之上開甲基安非他命
    包裝袋1 只。
三、案經臺北市政府警察局中山分局及臺北縣政府警察局中和分
    局報請臺灣臺北地方法院檢察署檢察官偵查起訴。
    理  由
一、程序部分：本件被告甲○○所犯係死刑、無期徒刑或最輕本
    刑為3 年以上有期徒刑以外之罪，其於準備程序中就被訴事
    實為有罪之陳述，經本院告知簡式審判程序之旨，並聽取當
    事人意見後，經本院合議庭依刑事訴訟法第273 條之1 第1
    項規定裁定由受命法官獨任進行簡式審判程序，合先敘明。
二、上開各該事實，業據被告於本院98年6 月22日之準備及審理
    程序中全部坦承不諱，且被告第(一)、(三)次驗尿結果，各呈現
    安非他命類（安非他命、甲基安非他命）及鴉片類（嗎啡、
    可待因）之陽性反應，檢體編號核亦無誤，此有該兩次濫用
    藥物檢驗報告及尿液檢體委驗單/ 查獲違反毒品危害防制條
    例案件犯嫌對照表（編號依序為：033519、F000-0000 號）
    各乙件存卷可查，被告第(二)次驗尿結果，亦呈現安非他命類
    （安非他命、甲基安非他命）之陽性反應，檢體編號核亦無
    誤，此有該次之台灣尖端先進生技醫藥股份有限公司濫用藥
    物檢驗報告及尿液檢體委驗單（編號為：033580號）各乙件
    存卷可查，另有扣案毒品等物為憑（詳如附表所示），且有
    交通部民用航空警察局航空醫務中心毒品鑑定書共兩件（即
    附表編號1 、3 所示毒品）、自願受搜索同意書、搜索票、
    搜索扣押筆錄及現場照片等件在卷可稽，佐以現今毒品檢驗
    實務所能檢出安非他命類、嗎啡類尿液陽性反應之檢驗時限
    ，堪認被告確於上開時間、地點，各有施用第一級毒品海洛
    因共2 次及施用第二級毒品甲基安非他命共3 次之行為，則
    被告上開於本院之任意自白核與事實相符而可採信，本案事
    證已臻明確，其各該犯行均堪以認定。
三、按施用第一、二級毒品為犯罪行為，毒品危害防制條例第10
    條定有處罰明文。故施用第一、二級毒品者，依前揭規定本
    應科以刑罰，惟基於刑事政策，對合於一定條件之施用者，
    則依同條例第20條、第23條之規定，施以觀察、勒戒或強制
    戒治之保安處分。又毒品危害防制條例於92年7 月9 日修正
    公布，自93年1 月9 日施行，刪除二犯及三犯之規定，一改
    修法前繁雜之處遇程序，並認施用毒品者係屬病患性犯人，
    以觀察、勒戒戒除其身癮，並以強制戒治去除其心癮。其中
    第20條、第23條將施用毒品之刑事處遇程序，區分為「初犯
    」及「五年內再犯」、「五年後再犯」。依其立法理由之說
    明：「初犯」，經觀察、勒戒或強制戒治後，應為不起訴處
    分或不付審理之裁定；經觀察、勒戒或強制戒治執行完畢釋
    放後，「五年內再犯」者，因其再犯率甚高，原實施之觀察
    、勒戒及強制戒治既已無法收其實效，爰依法追訴或裁定交
    付審理。至觀察、勒戒或強制戒治執行完畢釋放後，「五年
    後再犯」者，前所實施之觀察、勒戒或強制戒治已足以遮斷
    其施用毒品之毒癮，為期自新及協助其斷除毒癮，仍適用「
    初犯」規定，先經觀察、勒戒或強制戒治之程序。從而依該
    次修正後之規定，僅限於「初犯」及「五年後再犯」二種情
    形，始應先經觀察、勒戒或強制戒治之程序。倘被告於五年
    內已再犯，經依法追訴處罰，縱其第三次（或第三次以上）
    再度施用毒品之時間，在初犯或前次再犯經觀察、勒戒或強
    制戒治執行完畢釋放五年以後，已不合於「五年後再犯」之
    規定，且因已於「五年內再犯」，顯見其再犯率甚高，原實
    施觀察、勒戒或強制戒治，已無法收其實效，即應依該條例
    第10條處罰（最高法院95年度第7 次刑事庭會議決議、97年
    度第5 次刑事庭會議決議、97年度台非字第124 號判決、98
    年度台非字第17號判決等參照；且決議復說明：至於第三次
    或第三次以上施用毒品之時間，是否宜有期間限制？以多久
    為適宜？則分屬刑事政策、專門醫學之範圍，非審判機關所
    能決定，有待循立法途徑解決，併此指明）。查被告前於87
    年間曾因施用毒品案件，經臺灣臺中地方法院裁定送觀察、
    勒戒，於87年7 月23日因無繼續施用傾向釋放出所，並於同
    年9 月25日由臺灣臺中地方法院檢察署檢察官以87年度偵字
    第20667 號為不起訴處分確定；後其已於5 年內之92年間，
    再因施用毒品案件，經臺灣臺東地方法院以93年度易字第98
    號判決判處有期徒刑4 月確定，此有臺灣高等法院被告前案
    紀錄表及各該判決、裁定在卷可稽，是被告既已於87年間之
    初犯施用毒品罪後5 年內再犯施用毒品罪並經依法追訴處罰
    確定且執行完畢（2 犯），縱使此次施用毒品（3 犯）之時
    間已在上述初犯觀察勒戒執行完畢釋放後之5 年以後，依據
    上開說明，仍應依法追訴處罰。
四、核被告各該所為，係犯毒品危害防制條例第10條第1 項之施
    用第一級毒品罪（共2 罪）及同條第2 項之施用第二級毒品
    罪（共3 罪）。又其施用前後持有各該毒品之低度行為，為
    施用之高度行為所吸收，不另論罪。又見諸被告於第(一)、(三)
    次查獲後之警、偵訊中，均未曾坦認同時施用兩種毒品，更
    未曾供稱是將兩種毒品加在一起同時施用（第(一)次：見97年
    度毒偵字第123 號卷第11、38頁、第(三)次：見97年度毒偵字
    第15 30 號卷第7 、51頁等筆錄），再衡諸海洛因與甲基安
    非他命，在藥效、價格等因素上均有明顯差異，實務上鮮有
    將之混同一起燃燒吸食之案例，此為本院職務上所知之事，
    亦為被告於本院訊問時自承施用該兩種毒品之方法各有不同
    ，是應認被告所犯上開各罪，施用方式不同，犯意個別，行
    為分殊或罪名不同，自應分論併罰，偵查檢察官認被告同時
    施用兩種毒品，為想像競合犯云云，容有誤會，附此敘明。
五、又查被告前因未經許可製造彈藥案件，經臺灣高等法院臺中
    分院以88年度上更一字第60號判決判處有期徒刑10月確定；
    又因竊盜、偽造有價證券等案件，經同院以88年度上訴字第
    497 號判決各判處有期徒刑5 月、1 年、3 年1 月及3 年2
    月確定，後該等之罪經同院合併定應執行有期徒刑7 年8 月
    ，且其於92年4 月3 日因縮短刑期假釋出監併付保護管束，
    後假釋遭撤銷，尚有殘刑2 年9 月8 日待執行；其另因施用
    第二級毒品及持有第一級毒品案件，經臺灣臺東地方法院以
    93年度易字第98號判決各判處有期徒刑4 月確定，後該兩罪
    經依法減刑並定應執行有期徒刑3 月又15日，且與上開殘刑
    接續執行，而於96年7 月16日縮刑期滿執行完畢，此有臺灣
    高等法院被告前案紀錄表1 份可按，被告於5 年內故意再犯
    本件最重本刑為有期徒刑以上之罪，均為累犯，均應依刑法
    第47條第1 項之規定加重其刑。
六、爰審酌被告犯後雖於本院審理中坦承犯行，態度尚可，然前
    已有多次施用毒品之前案紀錄，仍未能戒除毒癮復行施用，
    暨被告其他素行、生活狀況、犯罪情節、前次查獲後不久旋
    即又再行施用毒品而為警查獲等一切情狀，兼參酌公訴檢察
    官當庭求處合併定有期徒刑2 年3 月之意見，爰分別量處如
    主文所示之刑，並定其應執行之刑。
七、再扣案如附表所示之各該海洛因及甲基安非他命，各為查獲
    之第一、二級毒品，不問是否屬於被告所有，均應依毒品危
    害防制條例第18條第1 項前段各諭知沒收銷燬（至取樣化驗
    部分既已驗畢用罄滅失，不另諭知沒收銷燬）；又其餘包裹
    上開毒品之分裝袋，均為被告所有，迭據其供述甚詳，雖非
    專供施用第一、二級毒品之器具，但仍均係供其犯各罪所用
    之物，是依刑法第38條第1 項第2 款，併予宣告沒收如主文
    所示；至於其餘扣案器具，查無證據證明與本案被告所為上
    開犯行有關，且被告亦否認為其所有，故未如檢察官所請，
    不另諭知沒收，附此敘明。
八、末被告此三次為警採集尿液後之檢驗結果，安非他命、甲基
    安非他命均呈陽性反應，此有上開各該濫用藥物檢驗報告在
    卷可稽；查施用安非他命後，其尿液不致檢出甲基安非他命
    陽性反應，而施用甲基安非他命後，其尿液可檢出甲基安非
    他命和其代謝物安非他命成分，此有行政院衛生署管制藥品
    管理局93年11月2 日管檢字第0930010499號函可按，是被告
    尿液經檢驗出甲基安非他命陽性部分，係被告施用甲基安非
    他命所致，而檢驗出安非他命陽性部分，雖施用甲基安非他
    命、安非他命均可檢驗出安非他命陽性反應，但如前所述，
    本件已可認定被告確有施用甲基安非他命犯行，且卷內並無
    其他積極證據證明被告另有施用安非他命犯行，參諸國內幾
    乎都係濫用甲基安非他命者，鮮有濫用安非他命者（遲至89
    年5 月間國內方出現第1 次在錠劑中檢驗出安非他命，而非
    甲基安非他命之案例），依證據裁判原則，應認前開安非他
    命陽性反應，仍係被告施用甲基安非他命後經代謝作用所致
    ，故雖檢察官認被告所施用之毒品為安非他命，且安非他命
    與甲基安非他命同屬安非他命類之中樞神經興奮劑，惟2 者
    究係不同之第二級毒品，仍應究明並更正之，併此指明。
據上論斷，應依刑事訴訟法第273 條之1 第1 項、第299 條第1
項前段，毒品危害防制條例第10條第1 項、第2 項、第18條第1
項前段，刑法第11條、第51條第5 款、第47條第1 項、第38條第
1 項第2 款，判決如主文。
本案經檢察官林冠佑到庭執行職務。
中    華    民    國    98    年    7     月    20    日
                  刑事第五庭  法  官  吳勇毅
上正本證明與原本無異。
如不服本判決，應於判決送達後10日內向本院提出上訴書狀，並
應敘述具體理由；其未敘述上訴理由者，應於上訴期間屆滿後20
日內向本院補提理由書狀（均須按他造當事人之人數附繕本），
「切勿逕送上級法院」。
                              書記官  游秀珠
中    華    民    國    98    年    7     月    20    日
附錄本案論罪科刑法條全文：
毒品危害防制條例第10條
施用第一級毒品者，處 6 月以上 5 年以下有期徒刑。
施用第二級毒品者，處 3 年以下有期徒刑。
附表：
┌──┬──────┬────────┬──────────────┐
│編號│  查獲時間  │    查獲地點    │    查獲物品（偵卷案號）    │
├──┼──────┼────────┼──────────────┤
│ 1  │96年12月26日│在臺北市中山區林│海洛因3 包（實秤毛重1.5 公│
│    │晚上10時15分│森北路380 號前（│  克，淨重0.78公克，驗餘淨重│
│    │許          │駕駛車牌號碼HT-7│  0.7776公克）。            │
│    │            │933 號自小客車）│上開毒品包裝袋共3 只。    │
│    │            │                │                            │
│    │            │                │（97年度毒偵字第123號）     │
├──┼──────┼────────┼──────────────┤
│ 2  │97年1 月26日│在臺北市中山區林│（無）                      │
│    │凌晨1 時45分│森北路與錦州街口│                            │
│    │許          │（駕駛車牌號碼3D│備註：                      │
│    │            │-7409 號自小客車│同次在古恒華上衣口袋及背包所│
│    │            │，搭載成年女性友│查扣之第二級毒品甲基安非他命│
│    │            │人古恒華）      │8 小包及吸食器1 組，查無證據│
│    │            │                │與本案有關，由檢察官另案偵辦│
│    │            │                │中。                        │
│    │            │                │                            │
│    │            │                │（97年度毒偵字第1057號）    │
├──┼──────┼────────┼──────────────┤
│ 3  │97年4 月22日│在臺北市萬華區東│甲基安非他命1 包（實秤毛重│
│    │下午5 時許  │園街66巷37弄40號│  0.394 公克，淨重0.114 公克│
│    │            │卓志強之住處內搜│  ，驗餘淨重0.1138公克）。  │
│    │            │索查獲（現場另有│上開甲基安非他命包裝袋1 只│
│    │            │成年男子李佳龍及│  。                        │
│    │            │徐嘉慶等人在場）│                            │
│    │            │                │備註：                      │
│    │            │                │此次於該處查扣之吸食器1 組，│
│    │            │                │業據證人即屋主卓志強證稱非被│
│    │            │                │告所有，被告亦否認之，是無從│
│    │            │                │併予宣告沒收。              │
│    │            │                │                            │
│    │            │                │（97年度毒偵字第1530號）    │
└──┴──────┴────────┴──────────────┘


司法院資訊處製作；財團法人民間司法改革基金會備份。
